ACORDAO-COMPLETO-2461575

ACÓRDÃO 3666/2021 ATA 6/2021 - SEGUNDA CÂMARA

VISTOS, relatados e discutidos estes autos de Embargos de Declaração opostos por Brasilpama Manufatura de Papéis Ltda. ao Acórdão 823/2020-TCU-Segunda Câmara.
ACORDAM os Ministros do Tribunal de Contas da União, reunidos em Sessão da 2ª Câmara, ante as razões expostas pelo Relator, e com fundamento nos arts. 34, § 2º, da Lei 8.443/1992 e 287, § 3º, do RI/TCU, em:
9.1. conhecer dos Embargos de Declaração para, no mérito, rejeitá-los;
9.2. dar ciência à embargante, à Procuradoria da República no Estado da Bahia e demais interessados a respeito do inteiro teor deste acórdão, informando-os que esta deliberação, acompanhada do Relatório e do Voto que a fundamentam, estão disponíveis para consulta no endereço www.tcu.gov.br/acordaos, além de esclarecer que, caso requerido, este Tribunal poderá fornecer sem custos as correspondentes cópias impressas.

Embargos de declaração contra decisão que julgou o recurso de reconsideração acerca da licitação que teve sobrepreço na aquisição de kits de materiais escolares por meio de recursos provenientes do Fundo de Manutenção e Desenvolvimento da Educação Básica e de Valorização dos Profissionais da Educação (Fundeb).

Segunda Câmara

Prefeitura Municipal de Feira de Santana/BA

3. Interessados/Responsáveis/Recorrentes:
	3.1. Recorrente: Brasilpama Manufatura de Papéis Ltda. (CNPJ 07.716.156/0001-12)

Aroldo Cedraz (na Presidência).

13.1. Ministros presentes: Aroldo Cedraz (na Presidência) e Raimundo Carreiro (Relator).
13.2. Ministro que alegou impedimento na Sessão: Aroldo Cedraz (na Presidência).
13.3. Ministro-Substituto convocado: Marcos Bemquerer Costa.
13.4. Ministro-Substituto presente: André Luís de Carvalho.

ACORDAO-COMPLETO-2541956

Acórdão de Relação 4087/2022 - Segunda Câmara

Acórdão de Relação

RAIMUNDO CARREIRO

Ministro Raimundo Carreiro

Adoto como Relatório, a instrução feita no âmbito da Secretaria de Recursos - Serur (peça 283) , a qual obteve a concordância dos dirigentes da Unidade Técnica (peça 284 e 285) , verbis:

INTRODUÇÃO
1.	Trata-se de embargos de declaração (peça 272) opostos pela Brasilpama Manufatura de Papéis Ltda., empresa contratada, contra o Acórdão 823/2020-TCU-Segunda Câmara (peça 245) , da relatoria do Ministro Raimundo Carreiro, vazado nos seguintes termos, com destaque para o item atingido pelo efeito suspensivo do recurso:
VISTOS, relatados e discutidos estes autos de recurso de reconsideração interposto pela empresa Brasilpama Manufatura de Papeis EIRELI contra o Acórdão 1084/2015-TCU-Segunda Câmara, por meio do qual houve sua condenação em débito solidário e a aplicação de multa proporcional ao débito, com fulcro no art. 57 da Lei 8.443/1992.
ACORDAM os Ministros do Tribunal de Contas da União, reunidos em sessão da 2ª Câmara, ante as razões expostas pelo Relator, em:
9.1. conhecer do presente recurso de reconsideração, com fundamento no arts. 32, inciso I, e 33 da Lei nº 8.443/1992, c/c o artigo 285 do Regimento Interno do TCU, para, no mérito, negar-lhe provimento, mantendo-se o inteiro teor do acórdão recorrido;
9.2. dar ciência da presente deliberação à recorrente, aos órgãos ou entidades interessadas e, em especial, à Procuradoria da República no Estado da Bahia, nos termos do § 3º do art. 16 da Lei 8.443/1992 c/c o § 7º do art. 209 do Regimento Interno do TCU, para adoção das medidas que entender cabíveis;
9.3. informar os órgãos e entidades do subitem acima que o relatório e o voto que fundamentam a presente deliberação podem ser acessados por meio do endereço eletrônico www.tcu.gov.br/acórdãos.
HISTÓRICO
2.	Esta tomada de contas especial teve origem da conversão do processo de representação (TC Processo 028.314/2011-5 - apenso) por força do Acórdão 2156/2012-TCU-Segunda Câmara (peça 1) , da relatoria do Ministro André Luís de Carvalho, pelo qual este Tribunal determinou a citação do Sr. Tarcízio Suzart Pimenta Junior, ex-prefeito do município de Feira de Santana (BA) , solidariamente com a empresa Brasilpama Manufatura de Papéis Ltda., por débito no valor original de R$ 1.709.675,00, configurado em 14/10/2011, em razão de sobrepreço na aquisição de kits de materiais escolares por meio de recursos provenientes do Fundo de Manutenção e Desenvolvimento da Educação Básica e de Valorização dos Profissionais da Educação (Fundeb) .
3.	A compra desses materiais escolares se deu no transcorrer do Pregão Presencial nº 33/2011, regido pelo Processo Administrativo de Licitação 43/2011, acostados às páginas 24 a 74 de peça 1 do TC Processo 028.314/2011-5, apensado a esta TCE.
4.	Procedeu-se, assim, à citação da embargante, por meio do Ofício 1155/2012-TCU/SECEX-BA (peça 5) , em razão das ocorrências literalmente transcritas a seguir:
a) as especificações do primeiro item do KIT 1 - Educação Infantil do edital dizem respeito a "Caderno Brochura ¼ capa dura, personalizado", material esse que não faz parte da lista imediatamente anterior desse mesmo edital e repetem as especificações do Termo de Referência do Pregão Presencial nº 10/2011, da Prefeitura Municipal de Cubatão/SP;
b) o levantamento de preços de mercado deixou de contemplar empresas atacadistas de Feira de Santana (2º Município mais populoso da Bahia) para fazer buscas em São Gonçalo/RJ: Hawai Materiais de Escritório (CNPJ 11.472.955/0001-68) - Atividade econômica: Empresa varejista de artigos de papelaria -; Curitiba/PR: Giro Indústria e Comércio (CNPJ 82.071.143/0001-59) - Atividade econômica: Fabricação de artigos para viagem, bolsas e semelhantes de qualquer material -; e Itaboraí/RJ: On Line Papelaria e Informática (CNPJ 09.666.393/0001-41) - Atividade econômica: Fabricação de produtos de papel, cartolina, papel cartão e papelão ondulado para uso comercial e de escritório, exceto formulário contínuo;
c) exigências de especificações anômalas ao processo, que colidem com as determinações constantes no disposto no art. 3º, da Lei nº 8.666/1993, tais como: Caderno Brochura com miolo certificado pelos selos verdes (CERFLOR e PEFC) ; Lápis de Cor fabricado pelo processo de extrusão termoplástica; Apontador com reservatório em PET, reciclado pós-consumo (verde com transmitância transparente natural das embalagens de origem) , com no mínimo 92 % de PET reciclado e 8% de aditivos, estabilizantes, plastificantes e outros componentes impressos pelo processo de tampografia;
d) processo licitatório realizado por meio do tipo "Menor Preço Global", contrariando as determinações exaradas no disposto no inciso IV, do art. 15, da Lei nº 8.666/1993;
e) o edital continha a exigência para as interessadas apresentarem uma amostra de cada item em até 48 horas antes da realização da sessão, dispositivos sem previsão legal;
f) a Ata da Sessão Pública apresenta uma forma típica de Pregão Eletrônico: rodadas de lances com registro de horários com precisão de segundos (e.g. 17:18:34 h) , incompatível com o procedimento de Pregão Presencial;
g) apesar da exigência do edital no item Apontador com reservatório em PET (politereftalato de etila) , reciclado pós-consumo (verde com transmitância transparente natural das embalagens de origem) , com no mínimo 92% de PET reciclado e 8% de aditivos, estabilizantes, plastificantes e outros componentes impressos pelo processo de tampografia, o Relatório CETEA A 140- 5/09 (pág. 47 a 50, da peça 29) não apresenta como conclusão nenhum valor de percentual, seja de PET reciclado, seja dos 8% de aditivos, estabilizantes, plastificantes e outros componentes. Este relatório limita-se a afirmar a existência de compostos voláteis não característicos da resina PET virgem, "especialmente o limoneno". Destarte, foi feita uma exigência de especificações numéricas de pureza e contaminantes e aceitos laudos com conclusões apenas qualitativas;
h) fazendo uma comparação item por item, os preços adjudicados são, em média, 244% maiores em relação aos preços da C & C; 280% maiores em relação aos preços da Maskate; e, mesmo em relação ao comércio varejista, os preços adjudicados são, em média, 104% superiores (Dinubia Papelarias) ;
i) os preços constantes da Ata de Registro de Preços são superiores R$ 1.709.675,00 (hum milhão, setecentos e nove mil, seiscentos e setenta e cinco reais) em relação à média dos preços levantados nas duas empresas atacadistas do mercado local, configurando-se em sobrepreço e superfaturamento.
5.	As alegações de defesa foram apresentadas, por intermédio da peça 24 anexada aos autos, as quais foram examinadas pela instrução constante da peça 27, cuja proposta de encaminhamento foi no sentido de rejeitá-las.
6.	Entretanto, ao analisar o feito, o Tribunal prolatou o Acórdão 3026/2013-TCU-Segunda Câmara (peça 35) , da relatoria do Ministro André Luís de Carvalho, pelo qual determinou a realização de diligências, inspeções, audiências, além das providências adiante descritas:
9.1.3. promova a oitiva das empresas Brasilpama Manufatura de Papéis Ltda., Coliseu Indústria e Comércio Ltda. e LV Distribuidora de Materiais Ltda., para que, querendo, apresentem defesa acerca das falhas detectadas nestes autos, sintetizadas no item 9.1.2 deste Acórdão, além de outras identificadas na fiscalização realizada em cumprimento ao item 9.1.1 deste Acórdão, que evidenciam participação de forma fraudulenta no âmbito do Pregão Presencial nº 33/2011, promovido pelo município de Feira de Santana/BA, alertando as empresas de que a rejeição das defesas apresentadas poderá ensejar, entre outras sanções, a declaração de inidoneidade para contratar com a administração pública federal, nos termos do art. 46, da Lei nº 8.443, de 1992; e
9.1.4. notifique os responsáveis, no que se refere à questão do superfaturamento, para que especificamente demonstrem, com todos os elementos de prova necessários, a efetiva composição dos preços atinentes aos serviços de customização e embalagem individual dos kits escolares adquiridos, sob pena de, em não o fazendo, não poderem contar com o abatimento desses itens de serviço no cálculo do excedente de preço.
7.	Em atenção ao supracitado acórdão, realizou-se a inspeção, que resultou no Relatório de Fiscalização nº 594/2013 (peça 50) , bem como a oitiva da embargante (peças 53 e 81) . As respostas aduzidas mediante a peça 99 foram examinadas por meio da instrução juntada à peça 104 dos autos.
8.	Na sequência, ouvido o Ministério Público junto ao TCU (peça 107) , a Segunda Câmara deste Tribunal apreciou a matéria, aquiesceu às conclusões da Secex/BA (peças 104-106) e exarou o Acórdão 1084/2015-TCU-Segunda Câmara (peça 114) , da relatoria do Ministro André Luís de Carvalho, nos seguintes termos:
VISTOS, relatados e discutidos estes autos de tomada de contas especial convertida a partir de processo de representação, por força do Acórdão 2156/2012-TCU-Segunda Câmara, por meio do qual foi determinada a adoção de diversas medidas preliminares, em razão de irregularidades na aquisição de material escolar no curso do Pregão Presencial nº 33/2011, conduzido pelo município de Feira de Santana/BA, com utilização de recursos do Fundo de Manutenção e Desenvolvimento da Educação Básica e de Valorização dos Profissionais da Educação (Fundeb) , sob a responsabilidade dos Srs. Tarcízio Suzart Pimenta Júnior, ex-prefeito (gestão: 2009-2012) , José Antônio Mendes de Oliveira, assessor jurídico, João Urias Barros, pregoeiro, e Roberto Gomes da Silva Neto, diretor do Departamento de Apoio ao Desenvolvimento Educacional (Dade) , bem assim das empresas Brasilpama Manufatura de Papéis Ltda., Coliseu Indústria e Comércio Ltda. e LV Distribuidora de Materiais Ltda., destacando-se que a primeira sagrou-se vencedora na licitação e as demais atuaram como licitantes.
ACORDAM os Ministros do Tribunal de Contas da União, reunidos em Sessão da Segunda Câmara, diante das razões expostas pelo Relator, em:
9.1. acolher as razões de justificativa apresentadas pelas empresas Coliseu Indústria e Comércio Ltda. e LV Distribuidora de Materiais Ltda.;
9.2. acolher integralmente as razões de justificativas apresentadas pelo Sr. João Urias Barros; 
9.3. rejeitar as alegações de defesa da empresa Brasilpama Manufatura de Papéis Ltda., com relação à citação efetivada, e as justificativas apresentadas com relação ao item 9.1.4 do Acórdão 3026/2013-TCU-Segunda Câmara, acolhendo as demais; (negritos acrescidos) 
9.4. rejeitar as razões de justificativa apresentadas pelo Sr. José Antônio Mendes de Oliveira, assessor jurídico do município, em relação aos itens 9.1.2.1 e 9.1.2.3 a 9.1.2.5 do Acórdão 3026/2013-TCU-Segunda Câmara, acolhendo as demais;
9.5. rejeitar as razões de justificativas dos Srs. Tarcízio Suzart Pimenta Júnior e Roberto Gomes da Silva Neto em relação aos itens 9.1.2.1 a 9.1.2.7 e 9.1.4 do Acórdão 3026/2013-TCU-Segunda Câmara, acolhendo a relativa ao item 9.1.2.8;
9.6. rejeitar as alegações de defesa apresentadas pelo Sr. Tarcízio Suzart Pimenta Júnior;
9.7. julgar irregulares as contas do Sr. Tarcízio Suzart Pimenta Júnior, com fundamento nos arts. 1º, inciso I, 16, inciso III, alíneas "b" e "c", e § 2º, e 19 da Lei nº 8.443, de 16 de julho de 1992, para condená-lo, de forma solidária com a empresa Brasilpama Manufatura de Papéis Ltda., ao pagamento da quantia de R$ 1.709.675,00 (um milhão, setecentos e nove mil, seiscentos e setenta e cinco reais) , com a fixação do prazo de 15 (quinze) dias, a contar da notificação, para que comprovem, perante o Tribunal (artigo 214, inciso III, alínea "a" do Regimento Interno do TCU - RITCU) , o recolhimento da dívida aos cofres do Fundo de Manutenção e Desenvolvimento da Educação Básica e de Valorização dos Profissionais da Educação (Fundeb) do Município de Feira de Santana/BA, atualizada monetariamente e acrescida de juros de mora, calculados desde 14/10/2011 até a data do efetivo recolhimento, na forma prevista na legislação em vigor; 
9.8. aplicar ao Sr. Tarcízio Suzart Pimenta Júnior e à empresa Brasilpama Manufatura de Papéis Ltda., individualmente, a multa prevista no art. 57 da Lei nº 8.443, de 1992, no valor de R$ 200.000,00 (duzentos mil reais) , com a fixação do prazo de quinze dias, a contar das notificações, para que comprovem, perante o Tribunal (art. 214, inciso III, alínea "a", do RITCU) , o recolhimento da dívida aos cofres do Tesouro Nacional, atualizada monetariamente desde a data deste Acórdão até a do efetivo recolhimento, se forem pagas após o vencimento, na forma da legislação em vigor;
9.9. aplicar aos Srs. José Antônio Mendes de Oliveira e Roberto Gomes da Silva Neto, individualmente, a multa prevista no artigo 58, inciso II, da Lei nº 8.443, de 1992, no valor de R$ 30.000,00 (trinta mil reais) , fixando-lhe o prazo de 15 (quinze) dias, a contar da notificação, para que comprovem, perante o Tribunal (artigo 214, inciso III, alínea "a", do RITCU) , o recolhimento da dívida ao Tesouro Nacional, atualizada monetariamente na forma da legislação em vigor;
9.10. autorizar, caso requerido, nos termos do art. 26 da Lei nº 8.443, de 1992, o parcelamento das dívidas constantes deste Acórdão em até 36 (trinta e seis) parcelas mensais e sucessivas, atualizadas monetariamente até a data do pagamento, esclarecendo aos responsáveis que a falta de pagamento de qualquer parcela importará no vencimento antecipado do saldo devedor (art. 217, § 2º, do RITCU) , sem prejuízo das demais medidas legais;
9.11. autorizar, desde logo, nos termos do art. 28, inciso II, da Lei nº 8.443, de 1992, a cobrança judicial das dívidas, caso não atendidas as notificações;
9.12. enviar cópia deste Acórdão, bem como do Relatório e da Proposta de Deliberação que o fundamenta, para conhecimento e adoção das medidas cabíveis:
9.12.1. à Procuradoria da República no Estado da Bahia, nos termos do § 3º, do art. 16, da Lei nº 8.443, de 1992; e
9.12.2. à Câmara Municipal de Feira de Santana/BA; ao Tribunal de Contas dos Municípios do Estado da Bahia e à Diretoria Executiva do Fundo Nacional de Desenvolvimento da Educação (FNDE) .
9.	Essa deliberação já foi alvo de embargos de declaração opostos pela empresa Brasilpama Manufatura de Papéis Ltda. (peça 129) , que foi rejeitado pelo Acórdão 12101/2018-TCU-Segunda Câmara (peça 172) .
10.	Posteriormente, contra esse mesmo Acórdão 1084/2015-TCU-Segunda Câmara) a contratada interpôs recurso de reconsideração (peça 189) , que foi conhecido, porém, no mérito, não provido, consoante reproduzido no primeiro parágrafo desta instrução.
11.	Desta feita, ainda recalcitrante, a responsável opõe embargos de declaração (peça 272) contra o Acórdão 823/2020-TCU-Segunda Câmara (peça 245) , que negou provimento ao seu recurso de reconsideração.
EXAME DE ADMISSIBILIDADE
12.	Reitera-se o exame preliminar de admissibilidade realizado pela Serur (peça 279) , em cumprimento ao Despacho do Exmo. Ministro-Relator, Raimundo Carreiro (peça 273) , que conheceu dos embargos de declaração (peça 272) , com base no art. 34, §2º, da Lei 8.443/1992 e no artigo 287, §3º, do RI/TCU, suspendendo-se os efeitos constantes do item 9.1 do acórdão embargado (peça 245) .
EXAME DE MÉRITO
13.	Delimitação
13.1.	Constitui objeto destes embargos de declaração (peça 272) verificar se os argumentos apresentados pela empresa contratada demonstram ter ocorrido omissão no acórdão (peça 245) que negou provimento ao seu recurso de reconsideração (peça 189) .
13.2.	Além disso, em face do julgamento, pelo Supremo Tribunal Federal (STF) , do RE 636.886 (tema 899 da repercussão geral) , que fixou novo entendimento ao art. 37, §5°, da Constituição Federal, segundo o qual: "é prescritível a pretensão de ressarcimento ao erário fundada em decisão de Tribunal de Contas", analisa-se, de ofício, se ocorreu a prescrição na presente tomada de contas especial.
14.	Omissão
14.1.	Alega a embargante que o Acórdão 823/2020-TCU-Segunda Câmara (peça 245) , que examinou o seu recurso de reconsideração (peça 189) , foi omisso, em especial quanto aos aspectos descritos a seguir.
14.2.	Argumenta que sobre as razões recursais referentes à "inconsistência dos documentos colacionados aos autos não contemplar todos os itens constantes do ato convocatório do certame" o acórdão embargado foi manifestamente silente e validou a imputação do débito.
14.3.	Reitera, assim, que o documento acostado a esta TCE relativo ao orçamento da empresa Maskate "trata de mera planilha, não possuindo qualquer identificação da empresa - tais como: CNPJ, endereço, logomarca, carimbo, vendedor responsável, telefone de contato, etc. -, o que torna não oficial os valores apresentados", não sendo, por isso, válido.
14.4.	Aduz também que não se conseguiu realizar a média aritmética entre todos os materiais escolares questionados, já que sobre alguns itens o sobrepreço foi apurado com base somente no orçamento da empresa Maskate.
14.5.	A contratada sinaliza que, segundo o Acórdão 2307/2017-TCU-Plenário, da relatoria do Ministro Augusto Nardes, o Método de Limitação dos Preços Unitários Ajustados (MLPUA) deve ser adotado preferencialmente na análise de editais, em casos de "sobreavaliação preordenada de itens que apresentam quantitativos claramente subestimados", ou ainda em alguns casos de inclusão de serviços novos, "com vistas a proteger o equilíbrio econômico financeiro do contrato".
14.6.	Pondera que no orçamento deveria estar incluído o preço de mercado relacionado à customização, embalagem e personificação, já que se comparou material escolar (individualizado, nos termos da MLPUA) com kits escolares (coletivo, com mais de um item e custo de montagem) , que são objetos diferentes.
14.7.	Dessa maneira, sopesa a embargante que esse ponto é crucial na análise, de modo a se alcançar a verdade material, a fim de que a quantificação do débito se dê por meio de utilização de técnica por estimativa a partir de meios confiáveis.
14.8.	Por essas razões, requer que o Acórdão 1084/2015-TCU-Segunda Câmara seja reformado para afastar a condenação aplicada, as contas sejam julgadas iliquidáveis, bem como que se arquive esta TCE.
Análise:
14.9.	Não se verificou a alegada omissão quanto à "inconsistência dos documentos colacionados aos autos não contemplar todos os itens constantes do ato convocatório do certame", pois, mesmo que de forma genérica, a instrução que analisou o assunto assim se manifestou (peça 240, p. 5, item 21) :
No tocante as alegações de impropriedades nos orçamentos considerados para fins de cálculo do preço médio, cabe registrar que o cálculo do superfaturamento foi baseado em trabalho da Unidade Técnica (peças 38 e 39, processo de Representação - TC Processo 028.314/2011-5) , o qual teve por base preços coletados no comércio de Feira de Santana, durante os trabalhos de auditoria, possuindo, portanto, presunção de veracidade.
14.10.	Pode-se acrescentar que, além das mencionadas peça 38 (mapa comparativo dos preços de diversas lojas com o preço adjudicado) e peça 39 (cálculo do sobrepreço e superfaturamento) , se utilizou como base para estabelecer o preço de referência de mercado as pesquisas realizadas no município de Feira de Santana, que resultaram nas informações constantes da peça 35 (orçamento de duas empresas atacadistas - Maskate e C & C Comércio de Papéis - cujos dados foram transpostos para as peças 38 e 39) .
14.11.	Também se levou em consideração as informações contidas na peça 30, p. 40-43 (TC apenso) , relativas à Ata de Registro de Preços e à homologação do certame licitatório, por meio do Parecer nº 027/2011 emitido pelo pregoeiro.
14.10.	Por fim, verificou-se que "os itens constantes do ato convocatório do certame" (TC apenso - peça 1, p. 39-40) estão em consonância com aqueles presentes na Ata de Registro de Preços (peça 30, p. 40-43) , que foi usada para cotejar com os preços obtidos no mercado em Feira de Santana.
14.11.	Já a alegação de que o documento referente ao orçamento da empresa Maskate seria inválido, como já dito, trata-se de papel revestido de formalidade peculiar aos elementos obtidos em fiscalizações do TCU, gozando, assim (item 14.9 desta instrução) , de presunção de veracidade.
14.12.	Ainda sobre esse ponto, constatou-se que a equipe de inspeção anexou aos autos foto com a fachada da empresa Maskate, de forma a demonstrar sua real existência (peça 27, p. 19) .
14.13.	No tocante ao argumento de que não se apurou a média aritmética entre todos os itens questionados, trata-se de um fato, conquanto indesejável, não dotado de relevância ou significância suficientes para macular a apuração do débito, pois se refere a apenas dois itens (peça 39 - TC Processo 028.314/2011-5) de valores não tão expressivos, que pouco faria diferença no cômputo do total do dano apurado. Ademais, nessa circunstância se aplica o comando do art. 210, §1º, inciso II, do Regimento Interno do TCU, acerca de apuração do débito: "A apuração do débito far-se-á mediante: (...) II- estimativa, quando, por meios confiáveis, apurar-se quantia que seguramente não excederia o real valor devido".
14.14.	Com relação ao Método de Limitação dos Preços Unitários Ajustados (MLPUA) , sobre o qual a embargante apresenta referências ao Acórdão 2307/2017-TCU-Plenário, a questão já foi tratada de maneira correta na instrução que examinou o recurso de reconsideração (peça 240) . A propósito, o tema em discussão no mencionado acórdão refere-se a obras, o que diferencia substancialmente do caso aqui em análise.
14.15.	No que diz respeito à questão da inclusão da customização, embalagem e personificação para efeito de se apurar o sobrepreço, já que na Ata de Registro de Preços o material escolar se apresenta como kits, o tema já vem sendo analisado ao longo desta TCE. Além disso, a instrução (peça 240) , que embasou o acórdão ora embargado, tratou o problema com correção ao usar como fundamento trecho do voto (peça 113) condutor do Acórdão 1084/2015-TCU-Segunda Câmara, reproduzido a seguir:
21. Conforme consignado pela unidade técnica, foi constatado que os preços constantes da ata de registro de preços eram superiores à média dos preços levantados nas duas empresas atacadistas do mercado local, no valor de R$ 1.709.675,00, representando cerca de 61% do valor total adjudicado, qual seja, o de R$ 2.784.970,00. 
22. Nesse ponto, ressalto que, por ocasião da primeira apreciação destes autos, apontei para a necessidade de maior aprofundamento quanto ao valor a ser ressarcido ao erário, tendo em vista que o objeto licitado não tratava apenas de aquisição de material escolar, mas, sim, de kits escolares a serem entregues na sede do município, customizados e "embalados individualmente em sacos plásticos transparentes, selado a quente e acondicionados em caixas de papelão resistentes, adesivadas e identificadas com o nome do município, tipo de kit (conforme o caso) e quantidade de kits por caixa", o que envolvia também, além da aquisição dos produtos, os itens de serviço pertinentes. 
23. Em consequência, por meio do aludido Acórdão 3026/2013-TCU-Segunda Câmara, foi determinada a notificação dos responsáveis para que eles comprovassem os preços atinentes a esses itens de serviço, de modo a serem considerados na redução ou até na possível eliminação do sobrepreço apurado nestes autos. 
24. Ocorre, todavia, que, a despeito de ter sido concedida essa nova oportunidade de defesa, apenas a empresa Brasilpama apresentou alegações a respeito, e sem qualquer elemento de prova quanto aos argumentos apresentados. 
25. Em síntese, a referida empresa limitou-se a exaltar a elevação dos custos dos materiais devido aos serviços de montagem dos kits padronizados e individualizados e a questionar o método de apuração do superfaturamento adotado pela unidade técnica, apresentando como suposta prova apenas a mesma planilha de preços que fora apresentada durante o certame e já analisada por este Tribunal, na qual não estão especificados os aludidos custos. 
26. Assim, não restou demonstrada a efetiva composição dos preços atinentes aos serviços de customização e embalagem individual dos kits escolares adquiridos, condição fixada, aliás, no referido decisum para o abatimento de tais itens de serviço do excedente de preço.
14.16.	É de se lembrar que o trâmite deste processo sempre privilegiou a busca da verdade material. Exemplo disso foi a prolação do Acórdão 3026/2013-TCU-Segunda Câmara (peça 35) , que deliberou no sentido de que fossem realizadas diligência, audiência, citação, inspeção, além da oitiva, que buscou também ampliar o direito à ampla defesa das empresas contratadas.
14.17.	Impende salientar, ainda, que os embargos não se prestam a rediscutir matéria de mérito, como ensinam os acórdãos do Tribunal, cujos trechos extraídos da "Jurisprudência Selecionada" do Portal TCU encontram-se reproduzidos a seguir:
Os embargos de declaração prestam-se tão somente a aclarar ou corrigir vícios de contradição, obscuridade ou omissão internos à decisão embargada, não sendo possível, nessa via, o reexame de questões de mérito, a discussão de novas teses jurídicas nem a apreciação de eventual divergência entre o julgamento proferido e qualquer outra deliberação, seja do Poder Judiciário, seja do TCU. (Acórdão 291/2015-TCU-Plenário - Relator: Ministro Walton Alencar Rodrigues) .
É incabível o manejo de embargos de declaração para apresentação de argumentos não utilizados em fase anterior do processo ou para a discussão de questões de mérito já devidamente apreciadas pelo acórdão embargado. (Acórdão 632/2014-TCU-Plenário - Relatora: Ministra Ana Arraes) .
14.18.	Dessa forma, não é possível atender à pretensão da embargante, no sentido de afastar o débito e de julgar as contas, ao menos, iliquidáveis.
15.	Prescrição
15.1.	A prescrição assume particular relevância, dado o recente julgamento, pelo STF, do Recurso Extraordinário 636.886 (tema 899 da repercussão geral) . Os significativos impactos deste julgamento foram objeto de análise pela Serur nos autos do TC Processo 027.624-2018-8. Por economia processual, juntou-se a estes autos (peças 281-282) cópia do exame e do pronunciamento da unidade emitidos pela Serur naquele processo, em que foram fundamentadas as seguintes premissas, que serão consideradas no presente exame:
	a) pela jurisprudência até então vigente, a pretensão punitiva exercida pelo Tribunal de Contas estava sujeita à prescrição decenal, regida pelos critérios fixados no Acórdão 1441/2016-TCU-Plenário. Já quanto ao débito, a ação de ressarcimento era considerada imprescritível, por expressa previsão do art. 37, § 5º, da Constituição Federal. No entanto, ao julgar o RE 636.886, o STF conferiu nova interpretação a esse dispositivo, fixando a tese de que "é prescritível a pretensão de ressarcimento ao erário fundada em decisão de Tribunal de Contas";
	b) embora o RE 636.886 tenha por objeto a execução de acórdão condenatório proferido pelo TCU, a interpretação conferida pelo STF ao art. 37, § 5º, da Constituição, afeta a ação de ressarcimento como um todo, abrangendo não só a execução, mas também a pretensão condenatória. E, ao contrário da decisão proferida no julgamento do tema 897 (RE 852.475) , no tema 899, relativo à atuação do Tribunal de Contas, a conclusão de que a pretensão de ressarcimento é prescritível foi estabelecida de forma categórica, sem ressalvar as condutas dolosas qualificáveis como ato de improbidade;
	c) as pretensões punitiva e de ressarcimento devem observar o mesmo regime na atividade de controle externo, dado o objetivo comum da prescrição, de fixar prazo para o Tribunal de Contas agir, buscando caracterizar o ilícito, identificar seu autor, dimensionar as consequências da conduta (em especial, a quantificação do dano) e impor as consequências legais, independentemente do fato de tais consequências terem natureza punitiva ou ressarcitória;
	d) o Código Civil e a Lei 9.873/1999 constituem as duas alternativas que, de forma mais consistente, polarizam os debates acerca do regime de prescrição a ser observado no processo de controle externo. Não obstante a relevância dos fundamentos utilizados no Acórdão 1441/2016-TCU-Plenário, favoráveis à aplicação do Código Civil, a Lei 9.873/1999 adota balizas usuais no âmbito do direito público, prevê causas de interrupção em tudo compatíveis com o processo de controle externo e já vem sendo utilizada pelo STF para limitar o exercício da pretensão punitiva pelo TCU, em decisões posteriores ao Acórdão 1441/2016-TCU-Plenário. Assim, até que sobrevenha norma específica, entende-se que a prescrição das medidas de ressarcimento a cargo do tribunal de contas deve observar o regime Lei 9.873/1999;
	e) considerando, porém, que o acórdão proferido no RE 636.886 ainda está sujeito à oposição de embargos declaratórios, não é recomendável reconhecer a prescrição desde logo, ante a possibilidade de esclarecimento da decisão em sentido diverso do ora defendido (notadamente quanto aos atos dolosos) ou mesmo a modulação de seus efeitos, para preservar as ações de controle instauradas com base no entendimento jurisprudencial até então vigente;
	f) assim, nos casos em que a prescrição não tenha ocorrido por nenhum dos dois regimes (Código Civil ou Lei 9.873/1999) , o desfecho do processo não se alterará, qualquer que seja a premissa adotada (imprescritibilidade, prescritibilidade pelo Código Civil ou pela Lei 9.873/1999) , viabilizando-se o imediato julgamento. Já nas situações em que a pretensão de ressarcimento esteja prescrita por algum dos dois regimes, ou por ambos, é recomendável que o julgamento do processo seja sobrestado, até ulterior deliberação do Tribunal.
15.2.	As manifestações da Serur juntadas às peças 281-282 foram elaboradas quando ainda não estava disponibilizado o inteiro teor do acórdão do RE 636.886. Em nova análise após a publicação da decisão (DJe de 24/6/2020) , inclusive mediante o cotejo com os demais votos proferidos no julgamento, conclui-se pela subsistência das premissas indicadas acima, cabendo destacar dois aspectos relevantes.
15.3.	O primeiro diz respeito à ressalva aos atos dolosos de improbidade. Observa-se que tanto na manifestação do TCU, como amicus curiae (peça 35 do RE 636.886) , como na manifestação do Ministério Público Federal na condição de fiscal da ordem jurídica (peça 38) , o tema 897 foi invocado com o fim de preservar a atuação dos tribunais de contas no caso de prejuízos causados dolosamente, mediante condutas típicas de improbidade administrativa. Todavia, o pedido não foi acolhido. No ponto, não houve divergência quanto ao entendimento do relator, de que "as razões que levaram a maioria da Corte a estabelecer excepcional hipótese de imprescritibilidade, no tema 897, não estão presentes em relação as decisões do Tribunal de Contas que resultem imputação de débito ou multa".
15.4.	O segundo aspecto diz respeito à não incidência do Código Civil no regime de prescrição do ressarcimento. Nos votos em que a questão do prazo prescricional foi abordada, a referência foi sempre ao prazo quinquenal, usualmente adotado pelas normas de direito público.
15.5.	Com essas explicações adicionais, passa-se à análise da prescrição no caso em exame, considerando-se as premissas indicadas anteriormente. 
Análise da prescrição segundo os critérios do Acórdão 1441/2016-TCU-Plenário
15.6.	No que se refere à pretensão punitiva, o TCU tem tradicionalmente aplicado os critérios definidos no Acórdão 1441/2016-TCU-Plenário, que, em incidente de uniformização de jurisprudência, orientou-se pela aplicação do Código Civil. Por este acórdão, em linhas gerais, a prescrição subordina-se ao prazo geral de dez anos (CC, art. 205) , contado a partir da data da ocorrência do fato e interrompido pelo ato que ordenar a citação, a audiência ou a oitiva da parte.
15.7.	Entre outras razões que justificaram a adoção desse critério destaca-se a de que o citado dispositivo constitui uma cláusula geral a ser empregada sempre que a pretensão for prescritível, mas a lei não estabelecer um prazo específico, como na hipótese.
15.8.	Aplicando essas balizas ao caso em exame, verifica-se que a prescrição não ocorreu, pois o seu termo inicial se deu em 14/10/2011 (data do pagamento referente à aquisição dos materiais escolares - peça 33, p. 4-5, do TC Processo 028.314/2011-5 - apenso) , tendo sido o prazo interrompido pela citação do responsável autorizada em 3/4/2012 (peça 44, do TC Processo 028.314/2011-5 - Acórdão 2156/2012-TCU-Segunda Câmara) , antes, portanto, de decorrido o prazo decenal.
15.9.	Dessa forma, como o acórdão impugnado (peça 114) data de 17/3/2015 (antes de ter transcorrido dez anos da data da interrupção - 3/4/2012) , conclui-se não se ter operado a prescrição nos parâmetros definidos no Acórdão 1441/2016-TCU-Plenário.
Análise da prescrição pelo regime da Lei 9.873/1999 (MS 32.201) 
15.10.	Adotando-se as premissas fixadas na Lei 9.873/1999 ao caso em exame, e mesmo considerando-se o prazo geral, de cinco anos, observa-se que não teria ocorrido a prescrição. Para tanto, é preciso considerar os seguintes parâmetros:
a) Termo inicial:
15.11.	A Lei 9.873/1999, art. 1º, parte final, traz previsão expressa a respeito do início do prazo em se tratando de infração de caráter permanente ou continuado. Nesta hipótese, a prescrição começa a correr não da data de cada fato, e sim "do dia em que tiver cessado" a permanência ou a continuidade.
15.12.	 A hipótese em exame não se refere a infração de caráter permanente ou continuado. Assim, como já visto, o seu termo inicial se deu em 14/10/2011 (data do pagamento referente à aquisição dos materiais escolares (peça 33, p. 4-5 - do TC Processo 028.314/2011-5 - apenso) .
b) Prazo:
15.13.	A Lei 9.873/1999 apresenta um prazo geral, de cinco anos (art. 1º) , e um prazo especial, previsto no art. 1º, § 2º, a saber: "quando o fato objeto da ação punitiva da Administração também constituir crime, a prescrição reger-se-á pelo prazo previsto na lei penal". 
15.14.	No caso dessa TCE, aplica-se o prazo geral (cinco anos) , já que a irregularidade não constituiu crime. Dessa forma, as causas interruptivas indicadas abaixo evidenciam que a prescrição não teria ocorrido. 
c) Interrupções por atos inequívocos de apuração dos fatos:
15.15.	De acordo com a Lei 9.873/1999, a prescrição se interrompe "por qualquer ato inequívoco, que importe apuração do fato" (art. 2º, II) , conforme a seguir: 
	a) peça 53 - ofício 1929 de oitiva, de 11/10/2013 (AR à peça 81, em 8/11/2013) .
d) Interrupções pela citação do responsável:
15.16.	A prescrição também é interrompida "pela notificação ou citação do indiciado ou acusado, inclusive por meio de edital", nos termos do art. 2º, I, da Lei 9.873/1999. E, no regime dessa lei, a interrupção se dá pela citação propriamente dita, e não pelo despacho que a ordena. Com esse fundamento, houve a interrupção:
	d) peça 5 - ofício de citação, de 19/6/2012 (AR à peça 17, em 11/7/2012) .
15.17.	Cabe destacar, por oportuno, que, em se tratando de devedores solidários, a interrupção da prescrição feita a um prejudica aos demais. Incide, nesse caso, regra própria da teoria geral das obrigações, segundo a qual "a interrupção efetuada contra o devedor solidário envolve os demais" (art. 204, § 1º, do Código Civil) . São consequências próprias da solidariedade (a exemplo da regra de que o credor pode demandar qualquer dos devedores, art. 275 do Código Civil) , que não precisam ser repetidas em cada diploma legal específico.
e) Interrupção pela decisão condenatória recorrível: 
15.18.	Por fim, a prescrição também se interrompe "pela decisão condenatória recorrível" (art. 2º, III, da Lei 9.873/1999) . Com esse fundamento, houve a interrupção em 17/3/2015, data da sessão em que foi proferido o acórdão condenatório (peça 114) . Essa interrupção é relevante, por estabelecer prazo para julgamento do recurso.
f) Prescrição intercorrente: 
15.19.	Nos termos do art. 1º, § 1º, da Lei 9.873/1999, opera-se a prescrição intercorrente se o processo ficar paralisado por mais de três anos, aguardando "julgamento ou despacho". 
15.20.	Note-se que há uma correlação entre essa hipótese e as causas de interrupção da prescrição do art. 2º. Com efeito, uma vez interrompida a prescrição por alguma das hipóteses do art. 2º, o processo não pode ficar inativo, sem qualquer inovação processual relevante, por mais de três anos. 
15.21.	Trata-se de prazo específico, não se aplicando nem o prazo geral de cinco anos nem o prazo especial, da lei penal (§ 2º) . A finalidade da prescrição intercorrente, com seu prazo próprio, é a de assegurar a eficiência e celeridade nas apurações administrativas. Seria contrário a essa finalidade a paralisação injustificada do processo por período maior que o triênio estabelecido para a hipótese.
15.22.	A extrapolação do prazo de três anos, sem inovação relevante no processo, pode configurar negligência. Por isso, além de se operar a prescrição, deve-se promover a "apuração da responsabilidade funcional decorrente da paralisação, se for o caso". 
15.23.	Em muitas situações o exame da prescrição intercorrente pode ficar prejudicado nos processos já em tramitação no TCU. Como a ação de ressarcimento era considerada imprescritível, as peças que compõem a tomada de contas especial, enumeradas no art. 10 da Instrução Normativa-TCU 71/2012, não contêm informações pormenorizadas quanto ao andamento do processo na fase interna, o que pode prejudicar a análise de possível paralisação por mais de três anos. 
15.24.	Assim, caso o tribunal venha a adotar a sistemática da Lei 9.873/1999 para aferir a prescrição, convém avaliar, oportunamente, a possibilidade de ajustes na IN-TCU 71/2012, para que as tomadas de contas especiais encaminhadas ao tribunal contenham informações sobre as interrupções ocorridas na fase interna do procedimento (como, por exemplo, declaração do órgão instaurador da TCE, de que o processo não ficou paralisado por mais de três anos, na forma do art. 1º, § 1º, da citada lei) . 
15.25.	Especificamente a respeito desta TCE, as próprias causas de interrupção supramencionadas evidenciam que o processo teve andamento regular (entre as datas de 14/10/2011 e 17/3/2015) , sem verificação de nenhuma ocorrência de prescrição intercorrente.
Conclusão sobre a prescrição
15.26.	Dessa forma, conclui-se que por nenhum dos dois regimes operou-se a prescrição.
CONCLUSÃO
16.	Das análises anteriores, conclui-se que, na forma descrita no parágrafo 14 e subitens, o acórdão embargado (823/2020-TCU-2ª Câmara - peça 245) não foi omisso ao analisar o recurso de reconsideração contra o Acórdão 1084/2015-TCU-Segunda Câmara (peça 114) .
17.	Por via de consequência, as pretensões da embargante de que seu recurso pudesse dar ensejo a efeitos infringentes não podem ser atendidas.
18.	Já no que tange à ocorrência de prescrição, empreendeu-se o exame constante do item 15 desta instrução, tendo se concluído que não se operou a prescrição por nenhum dos dois critérios analisados.
19.	Dessa maneira, a proposta deve ser no sentido de rejeitar os embargos de declaração opostos pela contratada.
PROPOSTA DE ENCAMINHAMENTO
20.	Diante do exposto, submete-se à consideração superior esta análise dos embargos de declaração opostos por Brasilpama Manufatura de Papéis Ltda contra o Acórdão 823/2020-TCU-Segunda Câmara, para propor, com base no artigo 34, § 2º, da Lei 8.443/1992 e no artigo 287, § 3º, do RI/TCU:
a) conhecer dos embargos de declaração e, no mérito, rejeitá-los;
b) dar ciência aos responsáveis, aos interessados e à Procuradoria da República no estado da Bahia.
É o Relatório.

Daniel Soares Alvarenga de Macedo (OAB/DF nº 36.042) e outros

Não atuou

TOMADA DE CONTAS ESPECIAL ORIUNDA DE CONVERSÃO DE REPRESENTAÇÃO. IRREGULARIDADES EM CERTAME LICITATÓRIO COM RECURSOS DO FUNDEB/FNDE. RESTRIÇÃO À COMPETITIVIDADE, SOBREPREÇO E SUPERFATURAMENTO. CONTAS IRREGULARES. DÉBITO. MULTA. RECURSO DE RECONSIDERAÇÃO. CONHECIMENTO. RAZÕES RECURSAIS E DOCUMENTOS APRESENTADOS NÃO ELIDEM A IRREGULARIDADE. NÃO PROVIMENTO. EMBARGOS DE DECLARAÇÃO. ALEGAÇÃO DE CONTRADIÇÃO. INOCORRÊNCIA DE PRESCRIÇÃO. INSUFICIÊNCIA DAS RAZÕES APRESENTADAS. PRINCÍPIO DA VEDAÇÃO DE ALEGAÇÃO DA PRÓPRIA TORPEZA. NÃO PROVIMENTO. CIÊNCIA À INTERESSADA.

TOMADA DE CONTAS ESPECIAL (TCE)

Secretaria de Recursos (Serur)

Versa o presente feito sobre Embargos de Declaração opostos por Brasilpama Manufatura de Papéis Ltda. (peça 272) , ao Acórdão 823/2020-TCU-Segunda Câmara (peça 245) , por intermédio do qual este Tribunal conheceu do recurso de reconsideração, com fundamento no arts. 32, inciso I, e 33 da Lei nº 8.443/1992, c/c o art. 285 do Regimento Interno do TCU. No mérito, negou-lhe provimento, mantendo o inteiro teor do Acórdão 1084/2015-TCU-Segunda Câmara, cuja matéria é referente à apuração de responsabilidades e quantificação do débito decorrente de sobrepreço na aquisição de kits de materiais escolares com utilização de recursos do Fundo de Manutenção e Desenvolvimento da Educação Básica e de Valorização dos Profissionais da Educação (Fundeb) .
2.	Por meio da deliberação ora embargada, decidiu-se conforme teor abaixo reproduzido:
VISTOS, relatados e discutidos estes autos de recurso de reconsideração interposto pela empresa Brasilpama Manufatura de Papeis EIRELI contra o Acórdão 1084/2015-TCU-Segunda Câmara, por meio do qual houve sua condenação em débito solidário e a aplicação de multa proporcional ao débito, com fulcro no art. 57 da Lei 8.443/1992.
ACORDAM os Ministros do Tribunal de Contas da União, reunidos em sessão da 2ª Câmara, ante as razões expostas pelo Relator, em:
9.1. conhecer do presente recurso de reconsideração, com fundamento no arts. 32, inciso I, e 33 da Lei nº 8.443/1992, c/c o artigo 285 do Regimento Interno do TCU, para, no mérito, negar-lhe provimento, mantendo-se o inteiro teor do acórdão recorrido;
9.2. dar ciência da presente deliberação à recorrente, aos órgãos ou entidades interessadas e, em especial, à Procuradoria da República no Estado da Bahia, nos termos do § 3º do art. 16 da Lei 8.443/1992 c/c o § 7º do art. 209 do Regimento Interno do TCU, para adoção das medidas que entender cabíveis;
9.3. informar os órgãos e entidades do subitem acima que o relatório e o voto que fundamentam a presente deliberação podem ser acessados por meio do endereço eletrônico www.tcu.gov.br/acórdãos.
3.	Inconformada, a empresa Brasilpama Manufatura de Papeis EIRELI opôs os presentes embargos, por meio dos quais, entre outros pontos, argumenta que houve omissão na deliberação embargada do exame de determinadas razões do recurso, tais como a inconsistência do orçamento da empresa concorrente colacionado aos autos, impossibilitando o cálculo válido de média aritmética de todos os valores de kits de material escolar utilizados para apuração de sobrepreço.	
4.	Preliminarmente, devo afirmar que ratifico o exame preliminar de admissibilidade levado a efeito pela Serur (peça 279) , no sentido de que os presentes embargos preenchem os requisitos de admissibilidade que lhes são aplicáveis, razão pela qual podem ser conhecidos. 
5.	Quanto ao mérito dos embargos, reitero a posição que assumi no sentido de que não se pode acolher a pretensão da ora embargante de eximir-se da responsabilidade pelo débito e considerar suas contas ao menos iliquidáveis. 
6.	Há evidências claras de que a embargante maneja o presente apelo para rediscutir a matéria, sem que haja requisitos para que lhe sejam atribuídos efeitos infringentes. 
7.	Por exemplo, a defendida inconsistência técnica do cálculo do débito, ponto principal de suas razões, não se sustenta, pois a apuração se deu por estimativa e de forma conservadora, eliminando valores de itens duvidosos que pudessem exceder o valor real, o que seria em desfavor da própria recorrente. Logo, o procedimento de cálculo está abrigado pelo art. 210, §1º, inciso II, do Regimento Interno, e não carece de emendas.      
8.	Além disso, os valores faltantes se referem a dois itens apenas, desprovidos de relevância e materialidade (peça 39 do TC Processo 028.314/2011-5) , tendo pouca influência no cômputo final. 
9.	Não procede igualmente a defesa da utilização do Método de Limitação dos Preços Unitários Ajustados (MLPUA) , pois é aplicável a objetos de natureza bem distinta da aquisição em exame. Tampouco a questão dos efeitos nos cálculos dos valores de customização e embalagem dos kits escolares, pois o Acórdão 3026/2013-TCU-Segunda Câmara, sem adesão efetiva, determinou a notificação dos responsáveis para a comprovação, em benefício próprio, da composição dos referidos custos, de forma que pudessem ser considerados na redução ou mesmo eliminação do sobrepreço apurado. Assim, entendo que em fase recursal não cabe o reexame dessa matéria, sob pena de se ver contrariado o princípio da vedação de alegação da própria torpeza, nemo auditur turpitudinem allegans (ninguém pode ser ouvido ao alegar a própria torpeza) .
10. 	Por fim, quanto à prescrição, entendo que o levantamento nos autos, de possíveis causas interruptivas e suspensivas, mostrou que os prazos previstos para a prescrição da pretensão punitiva e ressarcitória efetivamente não transcorreram no caso em exame, tanto sob a ótica do Supremo Tribunal Federal (Lei nº 9.873/99) , quanto no que concerne ao fixado no Acórdão 1441/2016-TCU-Plenário (Código Civil) .  Assim, acolho a conclusão uniforme da Unidade Técnica a respeito da questão.
11.	Diante do exposto, concordo com a análise da Unidade Técnica no sentido de que não há omissão no acórdão embargado, incorporo os argumentos comuns e convergentes como parte das presentes razões de decidir, e Voto por que este Colegiado adote a proposta de Acórdão que ora submeto à deliberação.
TCU, Sala das Sessões Ministro Luciano Brandão Alves de Souza, em 9 de março de 2021.
RAIMUNDO CARREIRO 
Relator